【裁判字號】    98,家聲,172
【裁判日期】    980508
【裁判案由】    聲請從母姓
【裁判全文】
臺灣桃園地方法院民事裁定             98年度家聲字第172號
聲  請  人  乙○○
關  係  人  甲○○
上列聲請人聲請改從母姓事件，本院裁定如下：
    主  文
准聲請人乙○○（民國○○年○○月○○日生，身分證統一編號：
Ｚ000000000號）改從母姓「傅」。
聲請程序費用由聲請人負擔。
    理  由
一、本件聲請意旨略以：聲請人之父親甲○○於民國54年1 月6
    日入贅聲請人母親傅富美家族，因母親傅富美生父傅天財在
    其出生未滿4 個月便往生，母親傅富美係單傳獨生女，故招
    贅父親甲○○，並約定甲○○與傅富美所生長男應從傅姓，
    繼承傅姓香火。惟聲請人父母之結婚登記係由聲請人祖父陳
    文樟及外公辦理，因外公不識字誤把招贅當結婚報戶口，以
    至於聲請人之父親沒冠妻姓，而戶政單位將聲請人母親冠夫
    姓。故聲請人出生報戶口時，只好以陳姓報戶口至今。聲請
    人之父親甲○○希望在有生之年把錯誤更正，為傅姓祖先傳
    遞香火，爰依法聲請變更從母姓等語。
二、按「有下列各款情形之一，且有事實足認子女之姓氏對其有
    不利之影響時，父母之一方或子女得請求法院宣告變更子女
    之姓氏為父姓或母姓：一、父母離婚者。二、父母之一方或
    雙方死亡者。三、父母之一方或雙方生死不明滿3 年者。四
    、父母之一方曾有或現有未盡扶養義務滿2 年者。」，民法
    第1059條第5 項定有明文。準此，若有事實足認該子女原從
    之姓氏，對於該子女人格成長或繼嗣、財產、名譽、自尊、
    親情互動等有明顯不利之影響，而不能依同條第3 項經父母
    之書面同意而變更姓氏時，宜使其在合乎上列規定之要件下
    ，仍有更易其姓氏之機會，以保障子女人格權之行使及兼顧
    長期負擔扶養義務之一方的權益。
三、經查，本件聲請人主張：其父母實係招贅婚，約定出生之長
    男從母姓，但於結婚登記時，誤將招贅婚登記為結婚，致聲
    請人出生登記仍從父姓「陳」等情，核與關係人即聲請人之
    父甲○○到庭陳述：因為太太（即聲請人之母親傅富美）是
    獨生女，當初與太太有說好，但是沒有去辦理，後來雙方也
    因此多次爭吵，太太過世後，我良心不安，所以希望聲請人
    能夠改姓等語之內容相符（見本院98年4 月28日訊問筆錄）
    ，並據聲請人提出戶籍謄本、招親證書、變更姓氏同意書等
    件在卷為憑，堪信屬實。按姓名權為人格權之一種，人之姓
    名為其人格之表現，應使本人有表達其意願之機會，本件聲
    請人為年滿43歲之成年人，已具備獨立自主之思考及判斷能
    力，則其改從母姓之意願應予以尊重。本院衡酌聲請人維持
    舊姓及改從母姓之一切情事，認為聲請人之聲請尚無違我國
    社會民情，且其聲請改從母姓並無不利於聲請人之情事。綜
    上，本件聲請與民法第1059條第5 項規定之要件並無不合，
    依法應予准許。
四、依非訟事件法第21條第1 項前段，裁定如主文。
中    華    民    國    98    年    5     月    8     日
                      家事法庭法  官  張益銘
以上正本係照原本作成
如不服本裁定應於送達後10日內向本院提出抗告狀，並繳納抗告
費新台幣1,000元
                              書記官  許白梅
中    華    民    國    98    年    5     月    8     日


司法院資訊處製作；財團法人民間司法改革基金會備份。
